【裁判字號】    89,交聲,696
【裁判日期】    900919
【裁判案由】    違反道路交通管理處罰條例聲明異議
【裁判全文】
臺灣臺北地方法院交通事件裁定                    八十九年度交聲字第六九六號
    異議人即
    受處分人  甲○○
    異 議 人  乙○○
右列受處分人等因違反道路交通管理處罰條例案件，對於臺北市交通事件裁決所中華
民國八十九年十一月廿七日所為之處分( 原處分案號：北市裁三字第駕裁22-ZF00000
00號 )聲明異議，本院裁定如左：
        主      文
異議駁回。
        理      由
甲、甲○○部分：
    一、按汽車行駛高速公路，其車道之使用，除因交通事故及道路施工依臨時或可
        移動標誌指示或公路警察指揮外，應依設置之交通標誌、標線或號誌之規定
        ，「高速公路交通管制規則」第八條前段定有明文。又所謂「槽化線」輔助
        標線，係用以引導車輛駕駛人循指示之路線行駛並禁止跨越之交通標線，劃
        設於交岔路口、立體交岔之匝道口或其他特殊地點。「槽化線」輔助標線線
        型分為單實線、Ｙ型線與斜紋線三種，其顏色應與其連接之行車分向線、分
        向限制線或車道線相同，「道路交通標誌標線號誌設置規則」第一百七十一
        條第一項及第二線有明文規定。汽車駕駛人駕駛汽車駛離高速公路主線車道
        擬進入交流道、服務區、休息站時，應先駛入外側車道，再循減速車道逐漸
        降低速率行駛之，「高速公路交通管制規則」第十六條亦有規定。汽車駕駛
        人駕駛汽車行駛於高速公路而不遵管制之規定者，處汽車駕駛人新臺幣三千
        元以上六千元以下罰鍰並記違規點數一點，「道路交通管理處罰條例」第三
        十三條第一項及第六十三條第一項第一款有處罰規定。
    二、本件受處分人即異議人甲○○於八十九年八月十六日上午八時十七分許，駕
        駛乙○○所有之一輛車牌BT-9857 號自用小客車，沿國道三號( 俗稱：北二
        高 )高速公路北向主線車道行駛，擬自路標13公里「汐止交流道」駛出高速
        公路，明知汐止「新台五路」每逢上下班尖峰時間車輛嚴重擁塞，以致欲駛
        下「汐止交流道」之車輛回堵數百公尺，竟未循減速車道逐漸降低速率依序
        駛入出口匝道，即貿然駕車尾隨一輛「世豪通運有限公司」所有車牌A2-075
        號營業大客車跨越白色斜紋線型之「槽化線」以爭道行駛，為內政部警政署
        國道公路警察局第六隊木柵分隊執勤員警繆以祥以其不依規定車道行駛( 即
        未循減速車道依序進入出口匝道 )，有違反「道路交通管理處罰條例」第三
        十三條第一項規定之行為，利用科學儀器( 照相機 )拍照採證掣單( 公警局
        交字第ZF0000000 號 )逕行舉發並指定應到案日期( 八十九年九月十五日 )
        。受處分人收受舉發違規通知單，依限向原處分機關提出申訴並表明其為實
        際駕駛人。原處分機關請舉發單位調查結果，仍認受處分人確有前揭違規行
        為，原處分機關乃於八十九年十一月廿七日依「道路交通管理處罰條例」第
        三十三條第一項及第六十三條第一項第一款規定，從輕裁處新臺幣三千元罰
        鍰並記違規點數一點之處分。
    三、訊據受處分人固不否認其駕駛車牌BT-9857 號自用小客車於前揭時地為警拍
        照之事實，惟辯稱略以：「汐止交流道」為北二高通往南港或汐止之交通要
        道，由於汐止「新台五路」每逢上下班尖峰時刻車流均嚴重擁塞，甚至波及
        欲駛下「汐止交流道」之車輛回堵數百公尺，因此近年來欲駛下該交流道之
        車流為避免全數堵塞在交流道，自動一分為二，一往基隆及汐止方向，一往
        南港方向，此或許違反原始立法美意，但亦為不得不然之權宜措施。八十九
        年八月十六日上午八時十七分許，其駕車循往南港方向之車流前駛，並無不
        當，本件應係( 北二高 )高速公路之設計未考慮未來車流所致，不應裁罰云
        云。經查：證人( 舉發員警 )繆以祥於本院調查中到庭具結，就受處分人駕
        駛該輛車牌BT-9857 號自用小客車於前揭時地為爭道行駛，尾隨前方一輛車
        牌A2-075號大客車未循減速車道依序進入出口匝道，跨越白色斜紋線型之「
        槽化線」前駛，經其當場連續拍攝違規相片六張採證，並就車牌BT-9857 號
        自用小客車及車牌A2-075號大客車分別掣單( 公警局交字第ZF0000000 號及
        公警局交字第ZF0000000 號 )舉發等情證述綦詳，載明筆錄在卷並有舉發違
        規通知單二紙在卷可稽。受處分人係領有駕駛執照之駕駛人，其就前揭「高
        速公路交通管制規則」第八條前段及第十六條之規定，自應知之甚稔。縱然
        高速公路管制標誌或標線不敷需求，在主管機關未予修正或變更前，車輛駕
        駛人仍有遵守義務，民主法治社會豈容個人自行認定遵守道路交通管理法規
        範圍之理？本件受處分人駕車行駛高速公路未循減速車道依序進入「汐止交
        流道」出口匝道，其不依規定車道行駛之違規行為明確。從而原處分機關依
        行為時「道路交通管理處罰條例」第三十三條第一項及第六十三條第一項第
        一款規定裁處新臺幣三千元罰鍰並記違規點數一點之處分，核無不當。本件
        聲明異議無理由，應予駁回。
乙、乙○○部分：
    一、按受處分人不服「道路交通管理處罰條例」第八條主管機關所為之處罰者，
        固得依修正前同條例第八十七條第一項規定，於收到裁決書之翌日起十五日
        內( 該法條第一項業於九十年一月十七日經總統令修正公布將聲明異議期間
        延長為廿日，並自同年六月一日起施行 )向管轄地方法院聲明異議，惟於訴
        訟上得為聲明異議之主體者，乃限於該條例第八條之主管機關所處罰之受處
        分人，如非受處分人聲明異議，即難認其異議合於法律上之程式。
    二、經查：本件原處分機關於八十九年十一月廿七日以「北市裁三字第駕裁22-Z
        F0000000號」裁決書裁決對象之受處分人為甲○○，並非異議人乙○○，是
        異議人如認原處分機關之認事用法有所違誤，即應由甲○○向本院聲明異議
        ，而非由異議人向本院聲明異議。核諸前揭說明，本件異議人乙○○之聲明
        異議不合法律上之程式，且無從補正，自應將其異議駁回。
據上論斷，應依道路交通案件處理辦法第十八條及第十九條，裁定如主文。
中      華      民      國    九    十    年      九      月十九    日
                          臺灣臺北地方法院交通法庭
                                  法  官  鍾      華
右正本證明與原本無異。
如不服本裁定，應於裁定送達後五日內向本院提出抗告狀。
                                  書記官  黃  繡  琴
中      華      民      國    九    十    年      九      月    十九    日


司法院資訊處製作；財團法人民間司法改革基金會備份。
